【裁判字號】    91,訴,1894
【裁判日期】    920227
【裁判案由】    妨害自由
【裁判全文】
臺灣臺中地方法院刑事判決                        九十一年度訴字第一八九四號
    公  訴  人  臺灣臺中地方法院檢察署檢察官
    被      告  乙○○  男  二.
    選任辯護人  張居德律師
右列被告因妨害自由案件，經檢察官提起公訴（九十年度偵字第二二五六一號），本
院判決如左：
    主  文
乙○○無罪。
    理  由
一、公訴意旨略以：被告乙○○於民國八十八年九月十一日凌晨二時許，在彰化縣芬
    園鄉○○路○段一七三號丙○○住處，夥同另五名不詳男子，強押甲○○坐上其
    所駕駛之廂型車，載至臺中縣霧峰鄉某民宅，並控制其行動自由，嗣於同月十四
    日二十時許，又載甲○○至臺中縣大里市○○街六八號附近某民宅，叫甲○○找
    尋竊盜闖空門目標，甲○○即乘機逃逸，因認被告涉有刑法第三百零二條第一項
    妨害自由罪嫌云云。
二、按犯罪事實應依證據認定之，無證據不得推定其犯罪事實；不能證明被告犯罪者
    應諭知無罪之判決，刑事訴訟法第一百五十四條、第三百零一條第一項分別定有
    明文。次按事實之認定，應憑證據，如未能發現相當證據，或證據不足以證明，
    自不能以推測或擬制之方法，以為裁判之基礎，最高法院四十年度臺上字第八六
    號著有判例。又刑事訴訟制度受「倘有懷疑，則從被告之利益為解釋」、「被告
    應被推定為無罪」原則支配，故得為訴訟上證明者，無論為直接或間接證據，須
    客觀上於吾人一般社會生活經驗均不致有所懷疑，而達於確信之程度者，且除認
    定被告犯罪之外，無從本於同一事證為其他有利於被告之合理推斷，始可據為有
    罪之認定，倘其證明尚未達於確信之程度，而有合理可疑時，即難據對被告為不
    利之認定，換言之，在「法律判斷」上，即不能為被告有罪之認定。
三、公訴人認被告涉有右述犯行無非係以被害人甲○○之指訴及證人丙○○之證述為
    憑，惟訊據被告乙○○堅決否認右開犯行，初於本院九十一年十一月二十六日審
    理時辯稱：其不認識丙○○，不曾去過彰化縣芬園鄉○○路附近，八十八年九月
    十四日時是告訴人至霧峰找朋友，其剛好在場，其朋友說甲○○要去親戚家，叫
    其載甲○○去大里，到大里以後，甲○○叫其等一下，然後警察就來了等語；嗣
    於本院審理時又辯稱：因甲○○弄壞其手機而與其發生衝突，其有找甲○○談賠
    償的事，過幾天甲○○打電話叫其載他去大里親戚家拿錢，過沒多久警察就來了
    等語。經查：
  (一)告訴人甲○○於八十九年一月二十八日警詢時指稱：「（問：你於何時、地認識
    嫌疑人乙○○？）於民國八十八年九月間在彰化縣芬園鄉縣庄村派出所附近遇見
    乙○○，然後被乙○○綁架，在這件事之前我不認識曾懷義。」、「（問：何人
    目擊或有何物證明曾懷義恐嚇你？綁架你？）丙○○於八十八年九月十一日凌晨
    二時許，乙○○綁架我時有在場，我認識乙○○的地點也是在丙○○家裡。」、
    「（問：你於何時、何地被嫌疑人乙○○夥同男子強押上車？上何種車型、廠牌
    ？）我於民國八十八年九月十一日凌晨二時許被乙○○夥同至少五人以上不詳人
    士（男子）將我綁架及恐嚇行動自由，地點在彰化縣芬園鄉○○路二段一七三號
    （丙○○家）前利用廠牌三菱九人座廂型車、寶綠色將我強押。」、「於民國八
    十八年九月十一日凌晨二時許，我被乙○○控制行動自由至八十八年九月十四日
    二十時許，他載我至臺中縣大里市○○街六八號附近，叫我尋找竊盜目標闖空門
    ，我就趁機溜掉並報警處理，：：：」等語；又於同日檢察官偵訊時改稱：「（
    問：乙○○為何綁架你？）因我朋友丙○○向他借一支行動，他有還乙○○，但
    乙○○說電話壞了，要丙○○加二倍價買該行動，丙○○說該行動我也有使用過
    ，曾（懷毅）就要我與丙○○賠償行動。我曾被乙○○看到在丙○○家，去年九
    月七日或十二日，曾（懷毅）夥同三個男子押我到我草屯家裡拿走一台三十四吋
    的彩色電視，拿走電視後又把我押到霧峰，他說這樣不夠抵手機損失，他就要我
    自己一人去闖空門，我才趁機跑掉：：：」、「（問：九月十一日是從哪裡被押
    走？）芬園鄉丙○○家中被押走，他當時已被乙○○捉到在曾（懷毅）的車上，
    因丙○○行動借我用，他叫丙○○打行動問我人在何處，我說在丙○○家，蔡叫
    我不要走，一會兒乙○○就帶人來把我押到車上，我到車上才知丙○○已被押在
    車上：：：，把我與丙○○押到霧峰開車四處走，到十一日下午約三點多乙○○
    帶丙○○下車，叫其他人押我回家搬東西，然後又回霧峰與他們會合，：：：十
    三日先放丙○○走，十四日又叫我去闖空門，我才趁機跑走。」等語。經告訴人
    警詢及偵查中所言，其就被乙○○押上車之時間、共犯人數、是否被押回草屯家
    中搬東西、押其回草屯之人係被告或其他共犯等情節，供述均不一致，其指述顯
    有瑕疵。
  (二)證人丙○○於檢察官九十一年七月十日偵訊時證稱：「（問：在八十八年九月十
    一日凌晨二點多時，甲○○說在你家中乙○○有將他架出去？）不知道，我也不
    認識乙○○。」、「有一次是甲○○偷拿他不知姓名友人的手機，當時他捉走甲○○，後來又來捉我，他說我是甲○○之哥哥，所以要我賠償他手機：：」、「
    （問：那位友人如何綁架甲○○？）不知道，我是事後聽甲○○說的」當時我沒
    有在場。」、「：：那位友人先捉甲○○到霧峰，我後來被他捉，結果看見甲○○被他打。」、「（問：你隔多久後被捉走？），約一、二天，我也被捉到霧峰
    ，：：」等語；又於本院九十一年十二月十二日審理時證稱：「（問：八十八年
    九月十一日凌晨二時多，乙○○、甲○○有無去你家？）不記得了。」、「（問
    ：八十八年九月十一日左右，甲○○說乙○○有到你家將你載出去？）不曉得。
    」、「（問：甲○○是否曾經被乙○○帶出去過？）我只知道他們有一起出去，
    是甲○○自願和他出去的。」、「那天他們二個出去，他們是自願出去的，我是
    聽甲○○說他偷乙○○的手機，他就和乙○○一起出去，我不知道他們出去辦什
    麼事情。」、「（問：當天除了乙○○之外，他有沒有帶其他朋友來你家？）忘
    記了。」、「（問：和甲○○出去之後有回來載你出去？）沒有。」、「（問：
    偵查中不是說乙○○捉你出去？）當時他是說為何我弟弟甲○○偷他手機。他只
    跟我講一下，當時我是自願和他出去的。」、「（問：有無看到甲○○被乙○○
    打？）沒有。」等語，經核其前後所言並不一致，且就案發時丙○○是否在場乙
    節，告訴人與證人丙○○所言亦不相符，其二人所述均有可疑之處。
  (三)按告訴人之告訴，本以使被告受刑事追訴為目的，故其陳述是否與事實相符，自
    應調查其他證據，以資審認，苟其所為攻擊之詞，尚有瑕疵，則在此瑕疵未予究
    明以前，即不能遽採為斷罪之基礎，最高法院六十九年度台上字第一五三一號判
    決可資參照。本件告訴人甲○○之指述有前後反覆不一之瑕疵，已如前述，且證
    人丙○○之證述尚屬可疑，且與告訴人之指述亦不盡相符，此外又查無其他積極
    證據足資證明被告確有妨害自由之犯行，雖被告之辯解亦有前後不一之瑕疵，然
    本件所存證據既未達於確信之程度，而有合理可疑存在，揆諸首揭說明及前開最
    高法院六十九年台上字第一五三一號判決意旨，不能證明被告有公訴人所指之犯
    行，而難對被告為不利之認定，爰依法為被告無罪之判決。
據上論斷，應依刑事訴訟法第三百零一條第一項，判決如主文。
中      華      民      國    九十二    年      二      月    二十七    日
                                        法  官  陳慧珊
右正本證明與原本無異。
如不服本判決，應於送達後十日內向本院提出上訴狀（須附繕本），上訴於臺灣高等
法院臺中分院。
                                        書記官
中      華      民      國    九十二    年      二      月    二十七    日


司法院資訊處製作；財團法人民間司法改革基金會備份。
